【裁判字號】    99,易緝,37
【裁判日期】    990907
【裁判案由】    違反毒品危害防制條例
【裁判全文】
臺灣彰化地方法院刑事判決              99年度易緝字第37號
公  訴  人  臺灣彰化地方法院檢察署檢察官
被      告  甲○○
上列被告因違反毒品危害防制條例案件，經檢察官提起公訴（94
年度毒偵字第6166號），因被告於準備程序中為有罪之陳述，經
合議庭裁定改由受命法官以簡式審判程序審理，本院判決如下：
    主  文
甲○○施用第二級毒品，累犯，處有期徒刑陸月，如易科罰金，
以新臺幣壹仟元折算壹日。
    事  實
一、甲○○於民國（下同）88年間曾因施用毒品案件，經臺灣苗
    栗地方法院裁定送觀察、勒戒執行後，認無繼續施用毒品之
    傾向，而於88年2 月14日釋放出所，並經臺灣苗栗地方法院
    檢察署檢察官以88年度偵字第229 號不起訴處分確定；又因
    施用一、二級毒品案件，經本院裁定送觀察、勒戒執行，認
    有繼續施用毒品之傾向，經檢察官聲請強制戒治，本院裁定
    令入戒治處所，復於88年10月16日因停止強制戒治處分付保
    護管束，並於89年5 月20日保護管束期滿未經撤銷視為執行
    完畢，而刑事責任部分，經本院以89年度訴字第269 號分別
    判處有期徒刑8 月、5 月，應執行有期徒刑1 年而確定，並
    於90年11月30日執行完畢出監。又因施用一、二級毒品罪，
    而經本院裁定令入戒治處所，又於90年8 月3 日因停止強制
    戒治處分付保護管束，並於91年3 月12日保護管束期滿未經
    撤銷視為執行完畢，而刑事責任部分，經本院以90年度訴字
    第15號分別判處有期徒刑9 月、6 月，應執行有期徒刑1 年
    2 月確定，經送監執行，於92年4 月30日縮短刑期假釋出監
    ，至92年8 月9 日假釋期滿未經撤銷，以已執行完畢論。猶
    不知悔改，復基於施用第二級毒品甲基安非他命之犯意，於
    94年7 月10日下午3 時許，在其位於彰化縣芬園鄉○○村○
    ○路○ 段296 號住處，將第二級毒品甲基安非他命置於鋁箔
    紙上，再以火燒烤使之產生煙霧後，加以吸食煙霧之方式，
    施用第二級毒品甲基安非他命1 次。嗣於同年7 月12日下午
    3 時30分許，在彰化縣芬園鄉○○路與復興路之交岔路口，
    經員盤查而查獲其施用第一級毒品所使用之注射針筒1 支及
    鏟管1 支（其所涉犯第一級毒品部分，業經判決確定），而
    採集其尿液送驗，結果呈甲基安非他命及安非他命之陽性反
    應。
二、案經臺灣彰化地方法院檢察署檢察官自動簽分偵辦起訴。
    理  由
一、上開事實，業據被告甲○○於本院審理時自白不諱，且其於
    94年7 月12日為警查獲時所採取之尿液，經送鑑驗結果，確
    呈甲基安非他命及安非他命之陽性反應，有彰化縣警察局委
    託檢驗尿液代號真實姓名對照認證單及詮昕科技股份有限公
    司94年11月22日濫用藥物尿液檢驗報告（報告編號：4B1800
    67）各1 紙等附卷可稽，足認被告自白與事實相符。本件事
    證明確，被告犯行洵堪認定。
二、按甲基安非他命為毒品危害防制條例第2 條第2 項第2 款所
    稱之第二級毒品，不得施用、持有。次按，毒品危害防制條
    例於92年7 月9 日修正公布，自93年1 月9 日施行，其中第
    20 條 、第23條將施用毒品之刑事處遇程序，區分為「初犯
    」及「5 年內再犯」、「5 年後再犯」。依其立法理由之說
    明：「初犯」，經觀察、勒戒或強制戒治後，應為不起訴處
    分或不付審理之裁定；經觀察、勒戒或強制戒治執行完畢釋
    放後，「5 年內再犯」者，因其再犯率甚高，原實施之觀察
    、勒戒及強制戒治既已無法收其實效，爰依法追訴或裁定交
    付審理。至於經觀察、勒戒或強制戒治執行完畢釋放後，「
    5 年後再犯」者，前所實施之觀察、勒戒或強制戒治已足以
    遮斷其施用毒品之毒癮，為期自新及協助其斷除毒癮，仍適
    用「初犯」規定，先經觀察、勒戒或強制戒治之程序。從而
    依修正後之規定，僅限於「初犯」及「5 年後再犯」二種情
    形，始應先經觀察、勒戒或強制戒治程序。倘被告於5 年內
    已再犯，經依法追訴處罰，縱其第三次（或第三次以上）再
    度施用毒品之時間，在初犯經觀察、勒戒或強制戒治執行完
    畢釋放5 年以後，已不合於「5 年後再犯」之規定，且因已
    於「5 年內再犯」，顯見其再犯率甚高，原實施觀察、勒戒
    或強制戒治，已無法收其實效，即應依該條例第10條處罰。
    至於第三次（或第三次以上）施用毒品之時間，是否宜有期
    間限制？以多久為適宜？則分屬刑事政策、專門醫學之範圍
    ，非審判機關所能決定，有待循立法途徑解決（最高法院95
    年5 月9 日95年度第7 次刑事庭會議及97年9 月9 日97年度
    第5 次刑事庭會議決議參照）。查，被告甲○○於88年間曾
    因施用毒品案件，經臺灣苗栗地方法院裁定送觀察、勒戒執
    行，認無繼續施用毒品之傾向，而於88年2 月14日釋放出所
    ，並經臺灣苗栗地方法院檢察署檢察官以88年度偵字第229
    號不起訴處分確定；又因施用一、二級毒品案件，經本院裁
    定送觀察、勒戒執行，認有繼續施用毒品之傾向，檢察官聲
    請強制戒治而經本院裁定令入戒治處所，又於88年10月16日
    因停止強制戒治處分付保護管束，並於89年5 月20日保護管
    束期滿未經撤銷視為執行完畢，而刑事責任部分，經本院以
    89年度訴字第269 號分別判處有期徒刑8 月、5 月，應執行
    有期徒刑1 年而確定，並於90年11月30日執行完畢出監。又
    因施用一、二級毒品罪，而經本院裁定令入戒治處所，又於
    90年8 月3 日因停止強制戒治處分付保護管束，並於91 年3
    月12日保護管束期滿未經撤銷視為執行完畢，而刑事責任部
    分，經本院以90年度訴字第15號分別判處有期徒刑9 月、6
    月，應執行有期徒刑1 年2 月確定，經送監執行，於92年4
    月30日縮短刑期假釋出監，至92年8 月9 日假釋期滿未經撤
    銷，以已執行完畢論等情，有臺灣高等法院被告前案紀錄表
    及臺灣彰化地方法院檢察署刑案資料查註紀錄表各1 份在卷
    足憑；是被告本件施用第二級毒品甲基安非他命之犯行，雖
    已逾第一次強制戒治執行完畢後5 年之期間，然被告既曾於
    強制戒治執行完畢5 年內再犯，並經依法追訴處罰同時並施
    以強制戒治，初已不合於條文所定「5 年後再犯」之要件，
    即與毒品危害防制條例第20條第3 項所定適用初犯之規定不
    符，揆諸首揭決議意旨，本件被告已於「5 年內再犯」，甚
    至三犯，顯見其再犯率甚高，無論其「5 年內再犯」之時點
    係於上開修法前或後，亦無論其後各次施用毒品之犯行，是
    否已逾第一次觀察勒戒或強制戒治執行完畢後5 年，均毋須
    再重新施予觀察、勒戒或強制戒治之處遇程序，而應依毒品
    危害防制條第23條第2 項規定，逕予訴追處罰。綜上所述，
    本件犯罪事證明確，被告前開犯行洵堪認定，應予依法論科
    。
三、按甲基安非他命屬毒品危害防制條例第2 條第2 項第2 款經
    主管機關公告所定之第二級毒品。核被告所為，係犯該條例
    第10條第2 項之施用第二級毒品罪。被告施用毒品前後持有
    毒品之低度行為，應為施用之高度行為所吸收，不另論罪。
    被告有上開事實欄所載之前科紀錄，有臺灣高等法院被告前
    案紀錄表、臺灣彰化地方法院檢察署刑案資料查註紀錄表各
    1 份在卷可憑，其於有期徒刑執行完畢後，5 年內故意再犯
    本案有期徒刑以上之罪，為累犯，自應依刑法第47條第1 項
    之規定加重其刑。爰審酌被告有多次施用毒品前科，竟仍無
    視於毒品對於自身健康之戕害及國家對於杜絕毒品犯罪之禁
    令，一犯再犯，自不宜輕縱，以及考量被告施用毒品僅戕害
    己身，犯後坦承犯行，態度良好等一切情狀，量處如主文所
    示之刑，並諭知易科罰金之折算標準。末查本件犯罪時間在
    96年4 月24日以前，且於95年4 月7 日經本院發布通緝，經
    員警於99年8 月09日0 時35分，在新竹縣竹北市○○路與民
    權街口將其緝獲到案，此有被告警詢筆錄及新竹縣政府警察
    局竹北分局通緝案件報告書在卷可憑，非於96年12月31日以
    前自動歸案，依中華民國九十六年罪犯減刑條例第5 條之排
    除減刑適用之規定，自不得依該條例規定減刑。
據上論斷，應依刑事訴訟法第299 第1 項前段，毒品危害防制條
例第10條第2 項，刑法第11條前段、第47條第1 項、第41條第1
項前段，判決如主文。
本案經檢察官蕭有宏到庭執行職務。
中    華    民    國    99    年    9    月     7     日
                  刑事第六庭          法  官  鮑慧忠
以上正本證明與原本無異。
如不服本判決應於收受判決後10日內向本院提出上訴書狀，並
應敘述具體理由。其未敘述上訴理由者，應於上訴期間屆滿後
20日內向本院補提理由書(均須按他造當事人之人數附繕本)
「切勿逕送上級法院」。
中    華    民    國    99    年    9     月    7     日
                                     書記官  林子惠
附錄本案論罪科刑法條全文：
毒品危害防制條例第10條
施用第二級毒品者，處 3 年以下有期徒刑。

司法院資訊處製作；財團法人民間司法改革基金會備份。
